臺灣屏東地方法院交通事件裁定　　　　　96年度交聲字第25號
聲　請　人　交通部公路總局高雄區監理所屏東監理站
異　議　人
即受處分人　甲○
上列異議人因違反道路交通管理處罰條例案件，對於交通部公路
總局屏東監理站民國96年1 月10日所為之處分（原處分案號：屏
監違字第裁00－000000000 號），聲明異議，本院裁定如下：
    主  文
原處分撤銷。
甲○不罰。
    理  由
一、原處分機關以：異議人即受處分人甲○於民國95年12月21日
    17時20分許，騎乘車牌號碼WLH －669 號輕型機車行經屏東
    縣屏東市○○路與林森路路口處，為警以「未帶駕照」、「
    未帶行照」之事由開單舉發（屏東縣警察局屏警交字第V000
    00000 、V00000000 號舉發違反道路交通管理事件通知單）
    ，經查異議人之普通重型機車駕駛執照於57年7 月8 日考領
    逾期未依規定換領（換領日期為96年1 月8 日），故本站以
    異議人「駕駛執照逾期仍駕車」之違規事實，依道路交通管
    理處罰條例第22條第1 項第7 款規定裁處異議人罰鍰新臺幣
    （下同）1800元之處分。
二、異議意旨略謂：異議人確實有於95年12月21日17時20分許，
    騎乘上開輕型機車在屏東縣屏東市○○路與林森路路口處，
    為警以「未帶駕照」、「未帶行照」之事由開單舉發，後來
    監理站對於異議人此次行為又開立1 張「重型機車駕駛執照
    逾期仍駕車」的罰單。異議人只有針對監理站開立的「駕駛
    執照逾期仍駕車」的裁決書聲明異議，因為異議人還領有在
    有效期限內的普通小型車駕駛執照，依照法律規定，領有小
    型車駕照可以騎乘輕型機車，所以異議人之重型機車駕照雖
    逾期未換領，應該還是可以騎乘輕型機車，為此聲明異議，
    請求撤銷原處分（駕駛執照逾有效期間仍駕車）等語。
三、經查：
（一）異議人所騎乘之系爭機車經原處分機關以「駕駛執照逾期
      仍駕車」為由開單舉發，並依道路交通管理處罰條例第22
      條第1 項第7 款規定，裁處罰鍰1800元之事實，業據異議
      人自承屬實，復有交通部公路總局高雄區監理所96年1 月
      5 日高監字第800014794 號舉發違反道路交通管理事件通
      知單、交通部公路總局屏東監理站96年1 月10日屏監違字
      第裁00－000000000 號違反道路交通管理事件裁決書各1
      紙附卷可憑。
（二）按汽車駕駛人已領有小型車駕駛執照者，得駕駛輕型機器
      腳踏車，道路交通安全規則第61條第1 項第4 款定有明文
      。本件異議人領有之普通小型車駕駛執照，其發照日期為
      61年9 月18日，有效期間至99年7 月21日，於本件裁決書
      之違規時間即95年12月21日當時，該小型車駕駛執照仍係
      在有效期間內一情，業據異議人於96年3 月6 日本院訊問
      時陳述在卷，且有異議人之中華民國交通部製發汽車駕駛
      執照（普通小型車）影本1 紙附卷可稽。依此，本院乃向
      原處分機關函詢異議人是否可因已領有小型車駕照而得騎
      乘輕型機車之問題，雖據其函覆稱：道路交通安全規則第
      61條第1 項第4 款規定「已領有小型車駕駛執照者，得駕
      駛輕型機器腳踏車」，其係指領有小客車駕駛執照，但無
      考領輕型機器腳踏車、普通重型機車駕駛執照或大型重型
      機器腳踏車駕駛執照時，始有準用騎乘輕型機器腳踏車之
      規定，惟已考領有輕型機器腳踏車、普通重型機車駕駛執
      照或大型重型機器腳踏車駕駛執照者，當然優先適用同級
      車類駕駛執照，又因考領輕型或普通重型機車駕駛執照均
      須年滿18歲，故此2 種駕駛執照屬同級車類之駕駛執照無
      訛，異議人明知有考領普通重型機車駕駛執照逾有效期間
      ，未依規定換領有效期間駕駛執照，即逕行騎乘上開輕型
      機車，顯有道路交通管理處罰條例第22條第1 項第7 款之
      違規事實等語，有交通部公路總局高雄區監理所屏東監理
      站96年2 月26日高監屏字第0960004897號函及所附資料附
      卷可佐，可知原處分機關認為道路交通安全規則第61條第
      1 項第4 款所規定汽車駕駛人已領有小型車駕駛執照者，
      得駕駛輕型機器腳踏車之適用範圍有所限制，亦即必須係
      以駕駛人僅領有小客車駕駛執照，但無考領輕型或重型機
      車駕駛執照，始有適用之餘地。
（三）然而，觀之道路交通安全規則第61條第1 項第4 款之文義
      ，並無原處分機關對該規定適用範圍所作前開限制之解釋
      空間，本院因認原處分機關上開函覆意旨尚有可議，而再
      向交通部路政司函詢「駕駛人同時領有小型車及重型機車
      駕駛執照，其重型機車駕照逾期未換發後，可否繼續駕駛
      輕型機車」之相關事項，經交通部函覆稱：「查國內車輛
      駕駛執照管理係以一人一照為原則，惟鑑於現階段尚未完
      成汽、機車駕駛執照二照之合一，另考量現行道路交通安
      全規則第61條第1 項第4 款規定小型車駕駛執照仍具允許
      駕駛輕型機車之資格，爰駕駛人如同時領有小型車及重型
      機車駕駛執照，而重型機車駕照已逾期未換發者，其於騎
      乘輕型機車經稽查以『未攜帶駕駛執照』具體違規事實舉
      發者，參酌行政程序法第8 條規定意旨，宜依舉發之『未
      攜帶駕照』違規事實裁罰」等語明確，此有交通部96年4
      月13日交路字第0960027382號函1 紙附卷可考。職是，道
      路交通安全規則第61條第1 項第4 款既明文規定「已領有
      小型車駕駛執照者，得駕駛輕型機器腳踏車」，人民對於
      領有小型車駕駛執照得騎乘輕型機車一事，已有正當合理
      之信賴，依行政程序法第8 條之「行政行為，應以誠實信
      用之方法為之，並應保護人民正當合理之信賴」規定，異
      議人對於其領有小型車駕照而可以騎乘輕型機車之信賴應
      受保護。況且，原處分機關上開函覆意旨所稱道路交通安
      全規則第61條第1 項第4 款之適用限制，不僅不利於異議
      人，更顯已踰越該法文之文義解釋，而於法無據，當不可
      採。
（四）綜上所述，本件異議人之重型機車駕照雖逾期未換發，惟
      其領有仍在有效期間內之前開小型車駕駛執照，依道路交
      通安全規則第61條第1 項第4 款之規定，本可以領有之小
      型車駕駛執照資格騎乘輕型機車，故異議人於前揭時地騎
      乘輕型機車之行為，尚與道路交通管理處罰條例第22條第
      1 項第7 款之規定不符。是以，原處分機關不察，遽以異
      議人之重型機車駕駛執照逾有效期間仍駕車之事由，對異
      議人為前開裁決，難認允當。從而，本件異議人之異議為
      有理由，自應由本院將原處分撤銷，並另為異議人不罰之
      諭知，以資適法。
據上論斷，應依道路交通案件處理辦法第20條前段，裁定如主文
。
中　　華　　民　　國　　96　　年　　4 　　月　　27　　日
                  　交通法庭    法  官  黃聖涵
以上正本證明與原本無異。
如不服本裁定應於收受送達後5 日內向本院提出抗告書狀敘述抗
告之理由抗告於台灣高等法院高雄分院。
中　　華　　民　　國　　96　　年　　5 　　月　　2 　　日
                                書記官  蘇雅慧
